臺灣高等法院高雄分院民事判決　九十年度家上字第一五七號
　　　上　訴　人　甲○○
　　　被上訴人　　乙○○
右當事人間離婚事件，上訴人對於中華民國九十年十月三日臺灣高雄地方法院九十年
度婚字第一○九一號第一審判決提起上訴，本院判決如左：
      主      文
上訴駁回。
第二審訴訟費用由上訴人負擔。
      事實及理由
一、本件上訴人主張：兩造於六十年間結婚，育有一子陳信瑋，惟婚後上訴人因不堪
    被上訴人長期騷擾而暫時離開住所地，被上訴人竟於八十二年間申報上訴人失蹤
    ，並經警查獲而返家；至八十三年起爭執而被上訴人離家出走，經上訴人訴請履
    行同居，被上訴人竟對上訴人訴請給付生活費而為強制執行，肇致上訴人經營之
    僑友公司債信不良而結束營業，雙方即形同陌路，已乏夫妻互信基礎，兩造婚姻
    障礙難以復合，已生破綻；又上訴人自八十四年間即赴大陸謀生，被上訴人誣指
    上訴人與訴外人陳雪燕通姦，使上訴人感受精神上痛苦，自有不堪同居虐待之情
    形存在，且兩造之婚姻障礙實難以復合；為此爰依民法第一０五二條第一項第三
    款及第二項規定請求判決准許兩造離婚等情。對原審判決駁回其訴，上訴聲明求
    為判決：(一)原判決廢棄。(二)准上訴人與被上訴人離婚。(三)第一、二審訴訟費用由
    被上訴人負擔。
二、被上訴人則以：兩造不能同居之原因，係上訴人自八十四年間離家出走，遺棄被
    上訴人母子，又未給付生活費，僅依民事和解給付生活費三十六萬元後即未再給
    付；被上訴人於八十三年間查獲上訴人與訴外人陳雪燕通姦後，即毆打被上訴人
    ，且在八十四年間將財產變賣後而離家出外居住，被上訴人並無可歸責之原因等
    語，資為抗辯。答辯聲明求為判決駁回上訴。
三、查上訴人對其主張之前開事實，業據提出戶籍謄本、受理失蹤人口案件登記表、
    民事判決、通知書、不起訴處分書、放款明細分戶帳、定期儲金存款單等影本為
    證，並為被上訴人所不爭執，足認上訴人此部分主張為真實，惟被上訴人則以前
    開情詞置辯。經查：
（一）本件兩造婚後共同居住於高雄縣鳳山市○○街二十六號，而上訴人自八十四年
      間起因與被上訴人不合，即赴大陸經商等情，為兩造所不爭執，並經兩造所生
      之子陳信瑋到庭陳明，是上址即為兩造之共同住所，而被上訴人現仍繼續住居
      於該處並未變更，僅上訴人自陳自八十四年間自行離家赴大陸，則上訴人縱曾
      於八十三年間另案訴請判決被上訴人履行同居，但被上訴人並無未履行同居之
      情事至明。又上訴人自八十二、三年迄今，僅因與被上訴人成立訴訟上和解，
      而給付被上訴人生活費三十六萬元，縱依上訴人所自陳亦僅給付四十八萬元而
      已，顯未能支付被上訴人母女全部生活所需，被上訴人為維持生計，而居住於
      原共同住所工作，更無所謂不履行同居義務之情形存在；本件顯係上訴人主觀
      上拒絕同居，且復拒不支付家庭生活費用之故，兩造婚姻縱有上訴人所指上述
      之破裂情事，亦非可歸責被上訴人之原因甚明。
（二）次按夫婦間偶有勃谿，不得據為離婚原因，另民法第一千零五十二條第三款所
      謂不堪同居之虐待，係指予以身體上或精神上不可忍受之痛苦，致不堪繼續同
      居者而言，如非客觀的已達於此程度，不容夫妻之一方，以主觀之見解，任意
      請求與他方離婚（最高法院十八年上字第九六○號、三十四年上字第三九六八
      號判例參照）。上訴人主張因被上訴人於八十九年間誣指上訴人與訴外人陳雪
      燕通姦，使上訴人受有精神上痛苦，致受有不堪同居之虐待，自得訴請離婚云
      云；惟查上訴人確於八十三年間因與陳雪燕通姦而經原法院判刑五月確定，有
      被上訴人所提之八十三年易字第五三一五號刑事判決影本在卷可稽，參以兩造
      之子陳信瑋亦證稱：「我現在跟我媽媽都住在漁南街二十六號，但我爸爸都沒
      住那裡，爸爸應該是住在大陸，我覺得我爸爸今天要來告離婚，是因為他想與
      通姦的女子結婚。我爸爸應該早就與通姦對象陳雪燕在一起了，後來通姦被查
      獲，台灣的公司收起來，我爸爸就跟通姦的對象一起到大陸作生意了」、「．
      ．．我覺得爸爸是不負責任，他也沒按時給付我們母子生活費，我認為我父親
      今天他是為了要娶外遇的對象才來告離婚，對我媽媽是不公平的，因為在這過
      程中，媽媽一直都很辛苦的在照顧家庭」等語（見原審卷第二六、二七頁），
      而陳信瑋係六十二年出生，現已成年，且為兩造之獨子，所述應無偏頗之虞；
      上訴人仍指其子陳信瑋之證詞不足採信云云，即無可取；堪認被上訴人係確認
      上訴人仍與訴外人陳雪燕通姦而提出刑事告訴，僅因無法證明而為不起訴處分
      ，並非蓄意誣告；況上訴人亦自承於八十一年間與陳雪燕有婚外情（見原審卷
      第四０頁），則如上述，被上訴人亦無致使上訴人受有不堪同居虐待之情形可
      言。
（三）再查有民法第一千零五十二條第一項以外之重大事由，難以維持婚姻者，夫妻
      之一方得請求離婚，但其事由應由夫妻之一方負責者，僅他方得請求離婚，民
      法第一千零五十二條第二項定有明文。是夫妻之一方得依上開條項請求離婚者
      ，自須以難以維持婚姻之重大事由係因他方所應負責者始得為之甚明。本件兩
      造自八十三年間起因上訴人與他人通姦遭判刑五月確定後，感情因而產生破綻
      ，上訴人並自八十四年間起離家出走，未再與被上訴人同居；且參以被上訴人
      在原審主張其自八十一年間起數次遭上訴人毆傷，有被上訴人提出於原法院八
      十三年婚字第二二三號履行同居卷所附之診斷證明書影本四紙及原審卷附之本
      院八十三年度上易字第一０四五號刑事判決影本一件足證，雖上訴人否認為其
      所造成，然已據證人即兩造之子陳信瑋在原審證實，上訴人空言否認尚無可採
      。益證兩造所生難以維持婚姻之重大事由係因可歸責於上訴人之事由所致；而
      兩造分居多時之事實，亦係因上訴人主觀上拒絕同居，且復拒不支付家庭生活
      費用之故，已如前述，此亦屬上訴人應負責之事由。依前開規定，上訴人主張
      兩造有難以維持婚姻之重大事由而請求離婚，殊屬無據。
四、綜據上述，被上訴人並無不履行同居致生惡意遺棄他方在繼續狀態中，或有何致
    上訴人受有不堪同居虐待等事實，且上訴人主張之兩造間所存難以維持婚姻之重
    大事由亦應由上訴人負責而非可歸責被上訴人，從而，上訴人依民法第一千零五
    十二條第一項第三款及第二項之規定請求判決准許兩造離婚，洵屬無據，應予駁
    回。原審據此為上訴人敗訴之判決，並無違誤，上訴意旨求予廢棄改判，非有理
    由，應予駁回。至兩造其餘攻擊防禦之方法，因與判決結果不生影響，爰不一一
    論述，附此敘明。
五、據上論結：本件上訴為無理由，合依民事訴訟法第四百四十九條第一項、第七十
    八條判決如主文。
中　　　華　　　民　　　國　　九十一　　年　　　三　　　月　　　十三　　日
                                      臺灣高等法院高雄分院民事第五庭
~B1審判長法官　蔡明宛
~B2法　　　官　黃科瑜
~B3法　　　官　林健彥
右為正本係照原本作成。
如對本判決上訴，須於判決送達後二十日內向本院提出上訴狀，其未表明上訴理由者
，應於上訴後二十日內向本院提出上訴理由書（均須按他造當事人之人數附繕本）。
上訴時應提出委任律師或具有律師資格之人之委任狀，並依附註條文規定辦理。
中　　　華　　　民　　　國　　九十一　　年　　　三　　　月　　　十四　　日
~B法院書記官　葉淑華
附註：
民事訴訟法第四百六十六條之一：
對於第二審判決上訴，上訴人應委任律師為訴訟代理人，但上訴人或其法定代理人具
有律師資格者，不在此限。
上訴人之配偶、三親等內之血親、二親等內之姻親，或上訴人為法人、中央或地方機
關時，其所屬專任人員具有律師資格並經法院認為適當者，亦得為第三審訴訟代理人。
第一項但書及第二項情形，應於提起上訴或委任時釋明之。
                                                                        Ｆ
